臺灣高等法院刑事判決　　　　　　　　　　　　　九十三年度交上易字第一四三號
　　上　訴　人
　　即　被　告　乙○○
右上訴人因過失傷害案件，不服臺灣臺北地方法院九十二年度交易字第二五七號，中
華民國九十二年十二月三十一日第一審判決（起訴案號：臺灣臺北地方法院檢察署九
十二年度偵字第六三三號），提起上訴，本院判決
如左：
    主  文
上訴駁回。
    事  實
一、乙○○於民國九十一年六月二十九日（檢察官誤載為二十七日）晚間十時四十二
    分許（檢察官誤載為晚間八時許），駕駛車牌號碼ＬＮ－三八三八號自用小客車
    ，沿臺北市環河南北快速道路高架道路由南向北方向行駛，行至近貴陽街一段出
    口處，駛離高架道路、進入平面道路，行經該路段與環河南路二段、貴陽街一段
    交岔路口，擬右轉進入環河南路二段之際，原應注意汽車行駛至交岔路口，轉彎
    車應讓直行車先行，而當時天氣陰、夜間有照明、視距良好，市區○○道路乾燥
    、平直、無缺陷及障礙，行車管制號誌運作正常，依其智識、能力又無不能注意
    之情事，詎乙○○竟疏未注意右側車道即臺北市環河南北快速道路平面道路有無
    直行車輛，貿然右轉，適沈冠志未領有重型機器腳踏車駕駛執照，仍騎乘車牌號
    碼ＰＭＳ－一０六號重型機車後載曾楓婷（七十三年十月二十日生），沿臺北市
    環河南北快速道路平面道路由南向北方向行駛，行經該路段與環河南路二段、貴
    陽街一段交岔路口，擬由南向北方向直行通過路口，亦疏未注意行車時速不得超
    過五十公里，貿然以約每小時五十五公里之速度前行，見狀閃煞不及，乙○○所
    駕車輛右前車頭遂與沈冠志、曾楓婷所乘機車左側車身碰撞，沈冠志、曾楓婷因
    而人車倒地，沈冠志受有雙手、雙腳擦傷之傷勢，曾楓婷則受有左脛、腓骨碎裂
    性骨折、左足踝脫臼之傷勢。乙○○肇事後，於員警到現場及醫療院所處理時，
    不逃避接受裁判而當場向警員自首、承認為肇事人而願接受裁判（乙○○因過失
    致沈冠志受傷部分未據告訴）。
二、案經曾楓婷、曾楓婷之父甲○○訴由臺北市政府警察局萬華分局報請臺灣臺北地
    方法院檢察署檢察官偵查起訴。
    理    由
一、訊據被告乙○○固不否認於右揭時間駕駛車牌號碼ＬＮ－三八三八號自用小客車
    沿臺北市環河南北快速道路高架道路由南向北方向行駛，行至近貴陽街一段出口
    處，駛離高架道路、進入平面道路，行經該路段與環河南路二段、貴陽街一段交
    岔路口，擬右轉進入環河南路二段之際，所駕車輛右前車頭與沿臺北市環河南北
    快速道路平面道路由南向北方向行駛、由沈冠志所騎乘、後載告訴人曾楓婷之車
    牌號碼ＰＭＳ－一０六號重型機車發生碰撞，沈冠志、告訴人曾楓婷因而人車倒
    地，曾楓婷受有左脛、腓骨碎裂性骨折、左足踝脫臼之傷勢等情，惟矢口否認因
    過失傷害人，辯稱：當日其已先停讓直行車輛先行、見已無直行車輛始右轉，其
    右轉已過路中心、成為直行車輛後始遭沈冠志所乘機車撞擊，並無過失云云。
二、經查：
（一）被告於九十一年六月二十九日晚間十時四十二分許，駕駛車牌號碼ＬＮ－三八
      三八號自用小客車，沿臺北市環河南北快速道路高架道路由南向北方向行駛，
      行至近貴陽街一段出口處，駛離高架道路、進入平面道路，行經該路段與環河
      南路二段、貴陽街一段交岔路口，擬右轉進入環河南路二段之際，疏未注意右
      側車道即臺北市環河南北快速道路平面道路有無直行車輛，貿然右轉，適沈冠
      志未領有重型機器腳踏車駕駛執照，仍騎乘車牌號碼ＰＭＳ－一０六號重型機
      車後載告訴人曾楓婷沿臺北市環河南北快速道路平面道路由南向北方向行駛，
      行經該路段與環河南路二段、貴陽街一段交岔路口，擬由南向北方向直行通過
      路口，亦疏未注意行車時速不得超過五十公里，貿然以約每小時五十五公里之
      速度前行，見狀閃煞不及，被告所駕車輛右前車頭遂與沈冠志、告訴人曾楓婷
      所乘機車左側車身碰撞，沈冠志、告訴人曾楓婷因而人車倒地，告訴人曾楓婷
      則受有左脛、腓骨碎裂性骨折、左足踝脫臼等傷勢之事實，業據告訴人曾楓婷
      指訴歷歷，核與證人即騎乘機車搭載告訴人曾楓婷與被告所駕車輛碰撞之沈冠
      志證述情節相符，復有臺北市政府警察局萬華分局交通分隊道路交通事故調查
      報告表、談話紀錄表、補充資料表、道路狀況照片、車輛照片、診斷證明書附
      卷可資佐憑，除被告有無過失外，亦經被告於本院審理中自承不諱；而當時天
      氣陰、夜間有照明、視距良好、市區○○道路乾燥、平直、無缺陷及障礙，依
      被告之智識、能力又無不能注意之情事，亦據臺北市政府警察局萬華分局交通
      分隊據報處理之員警觀察、記載明確，有道路交通事故調查報告表、道路狀況
      照片在卷可稽。
（二）被告雖否認因過失傷害人，於原審及本院審理時一致辯稱：當日其已先停讓多
      輛直行車輛先行、見已無直行車輛始右轉，其右轉已過路中心、成為直行車輛
      後始遭沈冠志所乘機車撞擊，並無過失云云，然當日被告所駕車輛與沈冠志、
      告訴人曾楓婷所乘機車碰撞時，被告所駕車輛並非靜止，此經被告陳明在卷，
      且與證人沈冠志所述一致；被告所駕車輛係右前車頭與沈冠志所乘機車左側車
      身碰撞，沈冠志所乘機車車頭並無碰撞痕跡，亦經證人沈冠志證述翔實，核與
      車輛照片所示被告所駕車輛乃前保險桿右側有擦痕，沈冠志所乘機車車頭完好
      、左側車身車殼破裂、掉落、右側則有倒地刮痕等節吻合，復經被告肯認無訛
      ，參諸汽機車除非失控打滑，否則並無以左、右側車身橫向對其他人、車加諸
      力道撞擊之可能，是被告所駕車輛與沈冠志、告訴人曾楓婷所乘機車碰撞之際
      ，沈冠志、曾楓婷二人所乘機車係在被告所駕車輛之車頭右側，機車車頭並已
      超過被告所駕車輛右前角，被告所駕車輛正在右轉狀態，雙方遂發生撞擊，已
      堪認定。所辯已完成轉彎成為直行車云云，與車禍場現場跡證及車損情形不符
      ，尚難採取。再者，觀之卷附肇事現場圖所示雙方車輛行駛道路狀況可知，被
      告對於被害人搭乘之機車行駛之路線動向，應可查悉，而其於本院審理時自承
      ：肇事現場現場視野達六十公尺之遠，足徵，其於右轉前應可看見被害人搭乘
      之機車駛來，如其曾停待讓機車先行，顯不足肇致本件車禍，可徵，其未讓被
      害人搭乘之機車先行，亦可認定。其上述辯解均屬推諉卸責之詞，自不足採信
      。被告上訴意旨復辯稱：當時機車以五十公里車速前行，被告行車前（應指轉
      彎前）十秒在一百五十公尺外，不可能看見機車云云。然被告右轉入環河南路
      時，果如其所述已無來車，在路口毫無阻礙之情況下，其完成右轉迨無耗時十
      秒之必要，自無於尚未完成右轉時與被害人搭乘之機車發生碰撞之可能，所辯
      被害人搭乘之機車於其右轉前尚在一百五十公尺外，尚難置信，自不足為有利
      之認定。
（三）按道路交通安全規則所用名詞「汽車」指在道路上不依軌道或電力架線而以原
      動機行駛之車輛（包括機器腳踏車）；前項第一款所指之汽車，如本規則同一
      條文或相關條文就機器腳踏車另有規定者，係指除機器腳踏車以外四輪以上之
      車輛；汽車行駛至交岔路口，（六）轉彎車應讓直行車先行，但直行車尚未進
      入交岔路口，而轉彎車已達中心處開始轉彎，直行車應讓轉彎車先行；行車速
      度，依速限標誌或標線之規定，無標誌或標線者，應依左列規定：（一）行車
      時速不得超過五十公里，道路交通安全規則第二條第一項第一款、第二項、第
      一百零二條第一項第六款、第九十三條第一項第一款前段定有明文。本件被告
      於九十一年六月二十九日晚間十時四十二分許，駕駛車牌號碼ＬＮ－三八三八
      號自用小客車沿臺北市環河南北快速道路高架道路由南向北方向行駛，行至近
      貴陽街一段出口處，駛離高架道路、進入平面道路，行經該路段與環河南路二
      段、貴陽街一段交岔路口，擬右轉進入環河南路二段之際，當時天氣陰、夜間
      有照明、視距良好，市區○○道路乾燥、平直、無缺陷及障礙，行車管制號誌
      運作正常，依其智識、能力又無不能注意之情事，前已述及，詎被告竟於碰撞
      前全然未發覺右側車道即臺北市環河南北快速道路平面道路有直行車輛駛至，
      於沈冠志、告訴人曾楓婷所乘機車到達其所駕車輛之車頭右側、機車車頭並已
      超過其所駕車輛右前角之際，仍未能察覺、續行右轉，此經被告於本院審理中
      自承在卷，適證人沈冠志未領有重型機器腳踏車駕駛執照，仍騎乘車牌號碼Ｐ
      ＭＳ－一０六號重型機車後載告訴人曾楓婷沿臺北市環河南北快速道路平面道
      路由南向北方向行駛，行經該路段與環河南路二段、貴陽街一段交岔路口，擬
      由南向北方向直行通過路口，亦疏未注意行車時速不得超過五十公里，貿然以
      約每小時五十五公里之速度前行，見狀閃煞不及，被告所駕車輛右前車頭遂與
      沈冠志、告訴人曾楓婷所乘機車左側車身碰撞，沈冠志、告訴人曾楓婷因而人
      車倒地，告訴人曾楓婷受有左脛、腓骨碎裂性骨折、左足踝脫臼之傷勢，被告
      有疏未注意有無直行車輛、讓直行車輛先行之過失甚明，且其過失行為與告訴
      人曾楓婷之傷勢間，有相當因果關係。況本件肇事經送臺北市車輛行車事故鑑
      定委員會鑑定結果，亦同此意見，有臺北市車輛行車事故鑑定委員會北鑑審字
      第０九二三００二七三００號覆函暨鑑定意見書、附圖、說明在卷可資參佐。
      雖告訴人所乘機車騎士即證人沈冠志亦有超速行駛之過失，但告訴人曾楓婷所
      乘機車駕駛人之過失並不能減免被告之過失，併此敘明。
（四）至被告所指當日其已過路口中心、成為直行車輛云云，非唯與事實不符，且係
      出於對道路交通安全規則第一百零二條第一項第六款關於「轉彎車應讓直行車
      先行，但直行車尚未進入交岔路口，而轉彎車已達中心處開始轉彎，直行車應
      讓轉彎車先行」規定之誤解，洵無可採，蓋被告所駕車輛乃轉彎中與直行之告
      訴人曾楓婷所乘坐之機車左側車身發生碰撞，二車碰撞部位分別為被告所駕車
      輛之右前保險桿與告訴人曾楓婷所乘坐機車之左後車身，皆已敘明，倘被告所
      駕車輛已完成轉彎、成為直行車輛，自無繼續轉彎之必要，亦無僅以右前保險
      桿碰撞告訴人曾楓婷乘坐機車之左後車身之可能，而應為被告所駕車輛前車頭
      撞擊告訴人曾楓婷所乘坐機車之左側車身，或告訴人所乘坐機車車頭撞擊被告
      所駕車輛右側葉子板、車身，是被告此節所辯顯與事實齟齬；再道路交通安全
      規則第一百零二條第一項第六款後段「轉彎車已達中心處開始轉彎，直行車應
      讓轉彎車先行」係針對左轉彎而言，因右轉彎車輛並無到達路口中心始行轉彎
      之可能或必要，故該轉彎車先行之例外規定乃就「左轉彎車與對向直行車輛」
      所設，殆無疑義；而法條既僅就左轉彎車之情狀設優先於直行車先行之例外規
      定，右轉彎車即無適用例外規定之餘地，從而，右轉彎車應讓直行車先行，並
      無例外，右轉彎車於右轉完成、駛離路口之前，要不得據上開法條主張直行車
      輛應讓其先行，併此敘明。
（五）綜上所述，本件事證已臻明確，被告所辯要屬卸責、避重就輕之詞，咸無可採
      ，其犯行已堪認定，應依法論科。
三、核被告所為，係犯刑法第二百八十四條第一項前段因過失傷害人罪。被告於肇事
    後，於警員前往現場及醫療院所處理時，不逃避接受裁判而當場向警員自首、承
    認為肇事人而願接受裁判，此經原審查證屬實，有臺北市政府警察局萬華分局交
    通分隊自首調查報告表可參，被告對於有權偵查犯罪之機關尚不知犯罪事實及犯
    罪人之前自首而願接受裁判，應依刑法第六十二條前段之規定減輕其刑。原審因
    認被告犯過失傷害人罪，事證明確，爰引刑法第二百八十四條第一項前段、第六
    十二條前段、第四十一條第一項前段，罰金罰鍰提高標準條例第一條前段、第二
　　條，另審酌被告僅餘七十六年間有賭博前科，素行尚稱良好，有臺灣高等法院被
  　告全國前案紀錄表可佐，因一時貪便求快、疏未遵守道路交通安全規則因而肇事
    致人受傷，犯後旋即自首，但嗣後否認犯行、未見悔意反省，自事故發生迄今已
    逾一年半猶未賠償告訴人曾楓婷所受損害，但本件事故之發生，告訴人曾楓婷所
    乘機車駕駛人沈冠志亦有過失等一切情狀，量處有期徒刑四月，並諭知如易科罰
    金之折算標準。經核認事用法，均無違誤，量刑亦屬妥適。被告上訴意旨仍執陳
    詞否認過失，為無理由，自應予駁回。
四、被告經合法傳喚，無正當理由未到庭，爰不待其陳述逕行判決。
據上論斷，應依刑事訴訟法第三百六十八條、第三百七十一條，判決如主文。
本案經檢察官郭弘佑到庭執行職務。
中　　　華　　　民　　　國　　九十三　　年　　　七　　　月　　十三　　　日
                              臺灣高等法院交通法庭
                                  審判長法  官  楊  照  男
                                        法  官  王  詠  寰
                                        法  官  江  振  義
右正本證明與原本無異。
不得上訴。
                                        書記官  劉  文  美
中　　　華　　　民　　　國　　九十三　　年　　　七　　　月　　十四　　　日
附錄：本案論罪科刑法條全文
刑法第二百八十四條前段
(過失傷害罪)
因過失傷害人者，處六月以下有期徒刑、拘役或五百元以下罰金，致重傷
者，處一年以下有期徒刑、拘役或五百元以下罰金。
從事業務之人，因業務上之過失傷害人者，處一年以下有期徒刑、拘役或
一千元以下罰金，致重傷者，處三年以下有期徒刑、拘役或二千元以下罰
金。
